【裁判字號】    99,簡,263
【裁判日期】    991025
【裁判案由】    綜合所得稅
【裁判全文】
高雄高等行政法院裁定
                                       99年度簡字第263號
原      告  甲○○
被      告  財政部高雄市國稅局
代  表  人  乙○○  局長
上列當事人間綜合所得稅事件，原告不服財政部99年7月26日台
財訴字第09900273450號訴願決定，提起行政訴訟，本院裁定如
下︰
    主  文
原告之訴駁回。
訴訟費用由原告負擔。
    理  由
一、按「原告之訴，有左列各款情形之一者，行政法院應以裁定
    駁回之。‧‧‧十、起訴不合程式或不備其他要件者。」行
    政訴訟法第107條第1項第10款定有明文。次按「訴願事件有
    左列各款情形之一者，應為不受理之決定：‧‧‧六、行政
    處分已不存在者。」為訴願法第77條第6款所規定。足見人
    民不服中央或地方之行政處分而向行政法院提起撤銷訴訟須
    以行政處分存在為前提，如行政處分已不存在，其起訴即不
    備要件。
二、本件原告起訴主張略謂：
（一）民國97年度綜合所得稅結算申報，列報原告及家屬共6人
      之全額免稅額共計新台幣（下同）462,000元。詎被告竟
      為逕自越權剔除原告之孫陳柏翰、陳品芸、萬泳宏、萬柄
      漢、萬育銘等5人不符規定，剔除後經原告申請復查後方
      始首次更正，追認231,000元為免稅額。如此確已造成行
      政機關前後不一定「一再反覆」之錯亂。更使人有一種無
      公信力及違背信賴原則及知錯不改之心態。
（二）司法院釋字第415號解釋如下：所得稅法有關個人綜合所
      得稅「免稅額」之規定，其目的在以捐稅之優惠使納稅義
      務人對特定親屬或家屬盡其法定扶養義務。同法第17條第
      1項第1款第4目規定：「納稅義務人其他親屬或家屬，合
      於民法第1114條第4款及第1123條第3項之規定，未滿20歲
      或滿60歲以上無謀生能力，確係受納稅義務人扶養者」，
      得於申報所得稅時按受扶養之人數減除免稅額，固須以納
      稅義務人與受扶養人同居一家為要件，惟家者，以永久共
      同生活之目的而同居為要件，納稅義務人與受扶養人是否
      為家長家屬，應取決於其有無共同生活之客觀事實，而不
      應以是否登記同一戶籍為唯一認定標準。所得稅法施行細
      則第21條之2規定，其為納稅義務人之其他親屬或家屬者
      ，應以與納稅義務人或其配偶同一戶籍為要件，限縮母法
      之適用，有違憲法第19條租稅法律主義，其與上開解釋意
      旨不符部分應不予援用。據上大法官解釋得證原告全數家
      屬原係齊聚一堂設有共同戶籍足證。原訴願決定書未視事
      實，毫無理由，一再本末倒置，罔顧倫理及家庭溫暖竟拒
      絕認例應受合法之保障名額和免稅規定，確有違法。準此
      ，實應由高等行政法院依法撤銷原所有之決定書。准依原
      告原本之舉證依法課應負稅賦，方為合理等語。
三、經查本件原告97年度綜合所得稅結算申報，原列報其本人及
    孫子女陳柏翰、陳品芸、萬泳宏、萬柄漢及萬育銘6人免稅
    額計462,000元。被告初查，以所列報之孫子女未符合受扶
    養之規定，乃否准認列免稅額385,000元。原告不服，主張
    系爭親屬5人確與其同居，戶籍設籍他處係因就學所需，檢
    附系爭親屬父母切結書，請准予追認云云，申經被告98年5
    月7日財高國稅法字第0990013392號復查決定，准予追認萬
    泳宏、萬柄漢及萬育銘3人之免稅額231,000元，其餘復查駁
    回。原告不服，主張陳柏翰及陳品芸確與其共同生活，並由
    其扶養，提起訴願。案經被告依訴願法第58條第2項規定，
    重新審查原處分結果，認原告之主張為有理由，乃以99年6
    月24日財高國稅法字第0990030239號重審復查決定：「一、
    撤銷99年5月7日財高國稅法字第0990013392號復查決定。二
    、免稅額追認．．．385,000元，變更為462,000元。」是本
    件原告據以不服之原處分已不復存在，訴願機關對原告所提
    起之訴願，以其不服之行政處分已不存在為由，從程序上決
    定不予受理，揆諸首揭規定，自無不合。原告復對之提起行
    政訴訟，揆諸前揭說明，其起訴不備要件，應予駁回。
四、依行政訴訟法第236條、第107條第1項第10款後段、第104條
    、民事訴訟法第95條、第78條，裁定如主文。
中    華    民    國    99    年    10    月    25    日

            高雄高等行政法院第二庭
                            法  官  吳  永  宋
以上正本係照原本作成。
如不服本裁定，應於裁定送達後10日內以書狀敘明理由，經本院
向最高行政法院提出抗告（須按對造人數附具繕本）。
中    華    民    國    99    年    10    月    25    日

                            書記官  李  昱
附註：
行政訴訟法第235條（第1項、第2項）：
對於適用簡易程序之裁判提起上訴或抗告，須經最高行政法院之
許可。
前項許可，以訴訟事件所涉及之法律見解具有原則性者為限。

司法院資訊處製作；財團法人民間司法改革基金會備份。
